【裁判字號】    97,消債更,281
【裁判日期】    980226
【裁判案由】    更生事件
【裁判全文】
臺灣新竹地方法院民事裁定           97年度消債更字第281號
聲  請  人  甲○○
上列當事人因消費者債務清理事件聲請更生，本院裁定如下：
    主  文
聲請駁回。
聲請費用由聲請人負擔。
    理  由
一、按債務人對於金融機構因消費借貸、自用住宅借款、信用卡
    或現金卡契約而負債務，在聲請更生或清算前，應提出債權
    人清冊，以書面向最大債權金融機構請求協商債務清償方案
    並表明共同協商之意旨。聲請更生或清算不合程式或不備其
    他要件者，法院應以裁定駁回之。消費者債務清理條例第15
    1條第1項、第8條分別定有明文。又債務人與金融機構協商
    成立者，不得聲請更生或清算。但因不可歸責於己之事由，
    致履行有重大困難者，不在此限。本條例實施前，債務人依
    金融主管機關協調成立之中華民國銀行公會會員，辦理消費
    金融案件無擔保債務協商機制與金融機構成立之協商，準用
    前項之規定。消費者債務清理條例第151條第5項、第6項亦
    有規定。惟依消費者債務清理條例第151條第6項之規定，於
    該條例施行前，債務人依金融主管機關協調成立之中華民國
    銀行公會會員辦理消費金融案件無擔保債務協商機制與金融
    機構成立之協商，雖準用同條第5項之規定，只要債務人已
    依金融主管機關協調成立之中華民國銀行公會會員辦理消費
    金融案件「無擔保債務」協商機制與金融機構成立協商，且
    債務人主張並舉證有不可歸責於己之事由，致履行該協商顯
    有重大困難，即得向法院聲請更生或清算。然上述依金融主
    管機關協調成立之中華民國銀行公會會員辦理消費金融案件
    「無擔保債務」協商機制與金融機構所成立之協商，係以「
    無擔保債務」為範圍，故債務人縱曾依金融主管機關協調成
    立之中華民國銀行公會會員辦理消費金融案件「無擔保債務
    」協商機制與金融機構協商，惟倘僅係與部分之「無擔保債
    權」金融機構債權人協商，而未與全部之「無擔保債權」金
    融機構債權人協商（即有部分之「無擔保債權」金融機構債
    權人未參與協商），即與上開協商機制係以「無擔保債務」
    為協商範圍（即以「無擔保債權」金融機構債權人為對象之
    範圍）之要件不合，縱債務人主張並舉證有不可歸責於己之
    事由，致履行該協商顯有重大困難，亦不得逕向法院聲請更
    生或清算，而仍應依消費者債務清理條例第151條第1項之規
    定進行前置協商不成立後，始得向法院聲請更生或清算（台
    灣高等法院97年度法律座談會意見參照）。
二、本件聲請人即債務人向本院聲請更生意旨略以：聲請人於消
    費者債務清理條例施行前，曾依照中華民國銀行公會會員辦
    理消費金融案件無擔保債務協商機制與金融機構成立協商，
    惟嗣後因不可歸責於己之事由，致履行協商有重大困難而毀
    諾，爰依消費者債務清理條例之規定聲請更生等語。
三、經查，聲請人於消費者債務清理條例施行前，雖曾於民國95
    年11月間與部分「無擔保債權」金融機構債權人即花旗銀行
    、萬泰銀行、台新銀行、中國信託銀行、慶豐銀行、國泰世
    華銀行等成立協商，惟始終未與「無擔保債權」金融機構債
    權人聯邦商業銀行或承受前之法商佳信銀行一併協商，有債
    權人清冊、債務協商協議書、無擔保債務還款計劃書等件在
    卷可稽，並經債權人聯邦商業銀行陳報聲請人未與其協商（
    見債權人聯邦商業銀行98年2月25日陳報狀）。據此，聲請
    人於消費者債務清理條例施行前，雖曾與「部分」之「無擔
    保債權」金融機構債權人成立協商，惟既非與「全部」之「
    無擔保債權」金融機構債權人協商，縱其所主張嗣後因不可
    歸責於己之事由，致履行協商有重大困難而毀諾屬實，亦不
    得逕向法院聲請更生或清算，而仍應依消費者債務清理條例
    第151條第1項之規定進行前置協商不成立後，始得向法院聲
    請更生或清算。
四、綜上，本件聲請人仍應依消費者債務清理條例第151條第1項
    之規定踐行前置協商程序，然聲請人未踐行前置協商程序，
    即逕行聲請更生，其聲請即不備其他要件，且上開欠缺又屬
    無從補正，揆諸首揭說明，自應以裁定駁回聲請人更生之聲
    請，爰裁定如主文。
中    華    民    國    98   年    2    月    26      日
                         民事第一庭  法  官  林南薰
以上正本係照原本做成。
如不服本裁定，應於裁定送達後10日內，以書狀向本院提出抗告
，並繳納抗告費新臺幣1,000元。
中    華    民    國    98   年    2    月    26      日
                                     書記官  楊書棼


司法院資訊處製作；財團法人民間司法改革基金會備份。
